臺灣臺南地方法院刑事判決　　　　　　　　　　　　九十三年度訴字第一一五四號
　　公　訴　人　臺灣臺南地方法院檢察署檢察官
　　被　　　告　甲○○
右列被告因搶奪案件，經檢察官提起公訴（九十三年度營偵字第一一六四號），本院
判決如左：
    主  文
甲○○意圖為自己不法之所有，而搶奪他人之動產，處有期徒刑壹年陸月。
    事  實
一、甲○○前於民國八十五年間因違反懲治盜匪條例等案件，經本院判處有期徒刑十
    年二月確定，甫於九十三年一月十九日假釋出監（九十五年三月二十一日保護管
    束期滿），於保護管束期間猶不知謹慎行止，於九十三年九月三十日上午九時許
    ，騎乘向曾秀珠（不知情）借得之車號ＶＳＰ—四二三號輕型機車，至臺南縣鹽
    水鎮○○路三六號雜貨店騎樓前，見乙○○○與丁○○在騎樓下泡茶聊天，竟意
    圖為自己不法之所有，趁乙○○○不及防備之際，下車徒手搶奪其所有放置椅邊
    之皮包一只（內含乙○○○所有摩托羅拉牌，電話號碼0000000000號
    行動電話一支【以下簡稱系爭手機】、現金新臺幣【下同】七千一百元、乙○○○國民身分證及健保卡各一張），得手後旋即騎乘前開機車前往臺南縣鹽水鎮○○路一七八號南榮技術學院（以下簡稱南榮學院），拿取系爭手機後，將前開手
    提包丟棄在該學院後門右側烤肉區。嗣同日九時三十分許，員警接獲目擊證人己○○報案電話後前往南榮學院查緝，查獲正持用系爭手機之甲○○而當場逮捕，
    並扣得系爭手機一支及安全帽一頂。嗣九十三年十月一日八時十五分，前開皮包
    為上開學院之學生吳育霖在該學院後門右側烤肉區拾獲（皮包內之其他財物均未
    遺失）。
二、案經被害人乙○○○訴由臺南縣警察局新營分局報請臺灣臺南地方法院檢察署檢
    察官偵查起訴。
    理  由
壹、程序部分（供述證據之證據能力）
    證人乙○○○、丁○○等人於警詢中之供述，因屬被告以外之人於審判外之言詞
    陳述，且該等證人於本院審理時接受交互詰問後，亦認並無「具有較可信之特別
    情況」，依刑事訴訟法第一百五十九條第一項、第一百五十九條之二之規定意旨
    ，應認均無證據能力。
貳、實體部分
一、訊據被告甲○○固供承於九十三年九月三十日上午騎乘向曾秀珠借用之車號ＶＳ
    Ｐ－四二三號機車至南榮學院及持用系爭手機時為警查獲等事實，惟矢口否認有
    何搶奪犯行，辯稱：系爭手機是伊在警察逮捕伊附近之牆邊地上拾獲，且原來放
    置皮包內的現金還在，若皮包是伊搶的，不可能不拿錢。伊撿到手機後曾撥打0
    000000000號電話予綽號「阿文」之朋友「曾敬文」（同音），告以拾
    獲手機之事，朋友叫伊將手機交給警察，伊正要報警，就被警察逮捕，後來警察
    對伊刑求云云。
  (一)經查：
  1.被告於九十三年九月三十日上午九時許，騎乘機車至臺南縣鹽水鎮○○路三六號
    雜貨店騎樓前，趁乙○○○與丁○○正在騎樓下泡茶聊天，不及防備之際，下車
    徒手搶奪乙○○○放置腳邊之皮包一只後旋即騎乘前開機車逃逸等情，業據證人
    丁○○於偵、審中結證明確（見偵查卷第二十六、二十七頁；本院卷第六十五至
    六十八頁），該證人曾與搶匪正面且近距離接觸，其指認當無誤認之虞，且其與
    被告素不相識，亦無仇隙，此為被告所不否認，實無蓄意設詞誣攀被告之理，又
    其就被告當日係頭戴銀色半罩安全帽、著迷彩服等特徵之描述與被告被查獲時之
    穿著大致相符（頭戴銀色半罩安全帽、白色短袖上衣、迷彩短褲，見警卷第二十
    四頁相片），其證詞堪以採信。雖證人就被告當日係穿著迷彩上衣及長褲部分之
    細部陳述與被告被查獲時之穿著略有出入，然證人突遇暴力事故，對於搶匪之衣
    著長短、色彩記憶錯誤或混淆，實符合常理，故其此部分證詞之瑕疵，尚不足以
    減損其前開證詞之可信度，附此敘明。
  2.證人己○○於本院審理中交互詰問時證述略以：伊在案發現場看到騎乘機車的人
    跑掉，手上拿一個皮包，後面有人出來喊搶劫，該騎士往南榮學院方向離開，伊
    和該搶匪剛好同路，所以開著白色的車尾隨，行進中，該部機車沒有離開過伊的
    視線，該騎士好像是穿著白色短袖內衣及迷彩褲，頭戴半罩安全帽，手上拿著好
    像是黑色的皮包進入校園，伊看到該騎士停車走進去南榮學校後門，就打電話報
    警。伊在外面等候到警察來，並對警察描述搶匪頭戴安全帽及穿著、騎乘之機車
    車號等語（見本院卷第七十頁至七十五頁），而臺南縣警察局新營分局一一０勤
    務中心確係受理「歐先生」以電話報案，表示騎乘車號車號ＶＳＰ—四二三號機
    車，穿著白色內衣、黃綠色迷彩短褲之騎士搶劫婦人皮包後躲入南榮學院內後，
    由員警姜博賢前往查緝，因而查獲被告正持用系爭手機而逮捕之等情，亦據證人
    姜博賢於偵訊中證述明確，並有卷附前開分局一一０受理案件紀錄表、姜博賢書
    寫之報告書各一份在卷可憑（見警卷第三十頁；偵查卷第二十四頁、四十一頁）
    ，又車號ＶＳＰ－四二三號機車係被告向曾秀珠商借騎用，原為被告所不爭之事
    實，復經證人曾秀珠陳明無訛（見警卷第至十九頁）。證人己○○對於該搶匪之
    衣著、騎乘機車車號及搶奪皮包顏色之描述，均與被告當日之衣著、騎用之機車
    及乙○○○遭竊之皮包顏色悉相符合（乙○○○失竊之皮包為黑色，見偵查卷第
    四十頁所附之相片），又其所證稱目擊他人追呼「搶劫」後追及手持皮包之搶匪
    至南榮學院之過程亦與證人丁○○證述其在馬路邊高呼搶劫，及見聞壹台白色的
    車子尾隨被告後面離去之情節吻合（見本院卷第六十八頁），綜上，己○○一路
    尾隨追及至南榮學院之搶奪乙○○○皮包者，確為被告無訛。益證丁○○前開指
    認與事實相符。
  3.此外，並有扣押書、臺南縣警察局新營分局贓物認領保管單、現場圖、車籍作業
    系統查詢認可資料、相片等文件附卷可佐（見警卷第二十一至二十五頁；偵查卷
    第三十六至四十頁）。
  (二)被告雖以前詞置辯，然查：
  1.證人乙○○○於本院審理中結證稱：「皮包裡有一個地方有拉鍊可以放錢，如果
    皮包裡面沒有東西打開皮包就可以看到那個有拉鍊的夾層，當時我的皮包還有放
    其他東西，可能擋住視線所以可能搶我皮包的人沒有看到那個拉鍊」等語（見本
    院卷第六十、六十一頁），而被告係當眾行搶，復遭人追緝在後，則其搶得皮包
    後，或因慌亂未及詳細檢視該皮包；或因視線遭其他物品阻礙而未查覺該置放現
    金之夾層，未能將現金取出，是縱使乙○○○皮包內之現金並未逸失，亦不足以
    為有利被告事實認定之依據。
  2.經本院依職權調取門號0000000000號電話之申請資料顯示，該門號之
    申請人為丙○○（見卷附和信股份有限公司行動電話基本資料一份，本院卷第九
    十三頁），即與被告所述撥打0000000000號電話朋友之姓名「曾敬文
    」有異，況縱被告所辯為真，則「阿文」所為之陳述，亦屬傳聞證據，仍不足以
    為有利被告之證據。
  3.被告雖為刑求抗辯，惟據臺灣臺南看守所九十三年十月一日收容人內外傷記錄表
    所載，被告自陳其於九十三年九月二十七日因瓦斯爆炸傷及右小腿外，並無其他
    外傷（偵查卷第二十九頁），是其所辯洵無足取，況其自始均未曾自白犯行，故
    其此部分之辯解，亦無礙於事實之認定，併此敘明。
  (三)證人乙○○○另證稱：手機拿回來的時候，沒有擦痕受損，手機也沒弄髒或者沾
    到塵土灰塵等語（見本院卷第六十三頁），是本件亦排除是他人搶奪皮包後，因
    不慎將手機掉落後，由被告拾得之可能情形，附此敘明。
  (四)綜上各情以觀，被告於九十三年九月三十日上午九時許，在臺南縣鹽水鎮○○路
    三六號雜貨店騎樓前，搶奪乙○○○所有皮包一只之事實，已臻明確，其前揭辯
    詞，顯係臨訟卸責之詞，不足採信，其犯行堪以認定。
二、核被告甲○○意圖為自己不法之所有，搶奪他人之動產，所為則係犯刑法第三百
    二十五條第一項之搶奪罪。爰審酌被告甫經本院判處罪刑，刑期未滿，猶在保護
    管束期間，仍不思悔改，竟在光天化日眾目睽睽下，大膽徒手行搶，目無法紀，
    莫此為甚，搶得之物品均經被害人領回，被害人財物損失輕微，及被害人心理造
    成之傷害程度，暨被告犯罪後矢口否認犯行，飾詞狡辯，顯無悔意等一切情狀，
    量處如主文所示之刑，以資懲儆。扣案之安全帽一頂，被告否認為其所有，亦無
    證據顯示係被告所有之物，與扣案被害人乙○○○所有之系爭手機，均不另為沒
    收之諭知，附此敘明。
據上論斷，應依刑事訴訟法第二百九十九條第一項前段，刑法第三百二十五條第一項
，判決如主文。
本案經檢察官戊○○到庭執行職務。
中      華      民      國      九十四      年      二      月    二    日
                                臺灣臺南地方法院刑事第三庭
                                    審判長法  官   陳欽賢
                                          法  官   黃光進
                                          法  官   莊玉熙
右正本證明與原本無異。
如不服本判決，應於判決送達後十日內向本院提出上訴狀( 應附繕本 )。
                                          書記官   陳靜娟
中      華      民    國      九十四      年      二      月   十四   日
附錄本案論罪科刑法條
刑法第三百二十五條第一項：
意圖為自己或第三人不法之所有，而搶奪他人之動產者，處六月以上、五年以下有期
徒刑。
